【裁判字號】    95,交易,145
【裁判日期】    970108
【裁判案由】    過失致死
【裁判全文】
臺灣雲林地方法院刑事判決             95年度交易字第145號
公  訴  人  臺灣雲林地方法院檢察署檢察官
被      告  甲○○
選任辯護人  洪秀一律師
上列被告因過失致死案件，經檢察官提起公訴（95年度偵字第50
47號），本院判決如下：
    主  文
甲○○因過失致人於死，處有期徒壹年貳月，減為有期徒刑柒月
。
    事  實
一、甲○○於民國95年6 月13日駕駛車牌號碼N6─5839號自用小
    客車，沿雲林縣麥寮鄉○○村○○路由東往西方向行駛，於
    同日22時10分許，行至該路470 之28號前時，適前方行人梁
    瑞豐於夜間繞越道路之積水，侵入快車道未注意左後來車。
    而甲○○為汽車駕駛人，在汽車行駛時，應注意車前狀況，
    並隨時採取必要之安全措施，以避免危險之發生，且當時雖
    天候陰、夜間無照明，但路面乾燥，道路筆直，又為柏油路
    面，無缺陷、無障礙物，視距良好，並非不能注意，甲○○
    竟疏未注意車前狀況，因而撞擊前方行人梁瑞豐，致梁瑞豐
    受有肢體多發性外傷及顱內出血之傷害，經送醫急救後，仍
    因顱內出血不治死亡。甲○○於警方據報前往車禍現場處理
    時，當場承認為肇事人而自首並接受裁判。
二、案經雲林縣警察局臺西分局報請相驗後由臺灣雲林地方法院
    檢察署檢察官偵查起訴。
    理  由
一、被告甲○○於警察局及檢察官前承認於95年6 月13日22時10
    分許，駕駛車牌號碼N6─5839號自用小客車，行至雲林縣麥
    寮鄉○○村○○路470 之28號前時，因前方行人梁瑞豐為閃
    避道路之積水而向車道內側行走，因其不及反應而撞擊梁瑞
    豐。被告甲○○上開陳述，尚有雲林縣警察局台西分局所製
    道路交通事故調查報告表、道路交通事故現場圖各一紙、肇
    事現場照片數幀在卷可佐，足證被告甲○○於95年6 月13日
    22時10分許，在雲林縣麥寮鄉○○村○○路470 之28號前時
    ，駕車自後撞擊前方行人梁瑞豐。又行人梁瑞豐確因被告甲
    ○○駕車自後撞擊，受有肢體多發性外傷及顱內出血等傷害
    ，終因顱內出血死亡，有臺灣彰化地方法院檢察署檢察官驗
    斷書、相驗屍體證明書、勘驗筆錄各一紙附卷可稽，足認梁
    瑞豐係因被告甲○○駕車自後撞擊而死亡。再者，依據被告
    甲○○於警察局之供述：我發現我前方10公尺車道內有一行
    人身穿黑色上衣灰色褲子由東往向行走等語，可認被告已在
    10公尺前看見行人，卻直接自後方撞擊梁瑞豐，而依當時情
    況路面乾燥，道路筆直，又為柏油路面，且無缺陷、無障礙
    物，視距良好，有道路交通事故調查表一紙在卷可憑，被告
    卻遲至10公尺前才看見行人，看見該行人後又未採取防範措
    施，直接撞擊行人，顯然疏未注意車前狀況。按汽車行駛時
    ，汽車駕駛人應注意車前狀況，並隨時採取必要之安全措施
    ，以避免危險之發生，交通安全規則第94條第3 項定有明文
    ，被告既駕駛汽車考領有駕駛執照，上述規則為其應注意並
    能注意之事項，是被告顯有過失。因此本件車禍應該是行人
    梁瑞豐於夜間繞越道路之積水，侵入快車道未注意左後來車
    ，加上被告甲○○夜晚駕駛自用小客車，疏未注意車前狀況
    ，因而發生，此亦有臺灣省車輛行事事故覆議鑑定委員會覆
    議意見書一紙在卷可稽，足見被告之過失行為與被害人死亡
    間有相當因果關係。本件事證明確，被告過失致死犯行可以
    認定，應依法論罪科刑。
二、核被告甲○○所為，係犯刑法第276 條第1 項之過失致死罪
    。刑法部分條文於94年1 月7 日修正，94年2 月2 日公布，
    95年7 月1 日施行，原刑法第33條第5 款規定：「罰金：1
    元以上」修正為「罰金：新臺幣1,000 元以上，以百元計算
    之」比較新舊法結果，以舊法有利於行為人。又刑法施行法
    第1 條之1 規定：中華民國94年1 月7 日刑法修正施行後，
    刑法分則編所定罰金之貨幣單位為新臺幣；94年1 月7 日刑
    法修正時，刑法分則編未修正之條文定有罰金者，自94年1
    月7 日刑法修正施行後，就其所定數額提高為30倍。但72年
    6 月26日至94年1 月7 日新增或修正之條文，就其所定數額
    提高為3 倍。而刑法第276 條第1 項所定罰金刑，於24年1
    月1 日訂定，不屬於72年6 月26日至94年1 月7 日間新增或
    修正之條文，其罰金依94年1 月7 日修正前規定，係提高為
    10倍（原貨幣單位為銀元，並為新臺幣之3 倍，故折換為新
    臺幣結果提高為30倍），故被告行為前後罰金本刑實際上均
    提高為30倍，並無有利或不利之情形，應適用現行、有效之
    裁判時法論處。另被告甲○○於警方據報前往車禍現場處理
    時，當場承認為肇事人，係對於犯罪未發覺之前而自首願接
    受裁判，被告行為後，刑法第62條關於自首之規定，業經修
    正，修正前規定為減輕其刑，即必減輕其刑，修正後為得減
    輕其刑，故修正後刑法第62條之規定對被告並非較為有利，
    仍應依刑法第2 條第1 項前段規定，適用修正前刑法第62條
    有關自首之規定，減輕其刑。爰審酌被告違規駕車肇事、過
    失程度、致被害人死亡、未與被害人家屬進行民事和解事宜
    及犯罪後否認之態度等一切情狀，量處有期徒刑1 年2 月。
    再者，被告犯罪在96年4 月24日以前，合於中華民國96年罪
    犯減刑條例減刑規定，爰依該條例減為有期徒刑7 月。
據上論斷，應依刑事訴訟法第299 條第1 項前段，刑法第2 條第
1 項前段、第276 第1 項、第62條（修正前），中華民國九十六
年罪犯減刑條例第2 條第1 項第3 款、第7 條，判決如主文。
本案經檢察官董和平到庭執行職務。
中    華    民    國    97    年    1     月    8     日
                  刑事第四庭  審判長法  官  吳福森
                                    法  官  李淑惠
                                    法  官  曾鴻文
上正本證明與原本無異。
如不服本判決，應於判決送達後10日內向本院提出上訴狀（應附
繕本）。
                                    書記官  陳姵君
中    華    民    國    97    年    1     月    8     日
附錄本案論罪科刑法條全文：
刑法第276 條第1 項：
因過失致人於死者，處2 年以下有期徒刑、拘役或2 千元以下罰
金。


司法院資訊處製作；財團法人民間司法改革基金會備份。
